臺灣高等法院刑事判決
110年度交上易字第71號
上  訴  人  
即  被  告  余明達



上列上訴人即被告因過失傷害案件，不服臺灣基隆地方法院108
年度交易字第56號，中華民國109年6月11日第一審判決（起訴案
號：臺灣基隆地方檢察署108年度偵字第261號），提起上訴，本
院判決如下：
    主  文
上訴駁回。
余明達緩刑貳年。
    理  由
一、本案經本院審理結果，認第一審以上訴人即被告余明達（下
    稱被告）犯修正前刑法第284條第1項前段過失傷害罪，量處
    有期徒刑2月，並諭知易科罰金之折算標準，其認事用法及
    量刑均無不當，應予維持，並引用第一審判決書記載之事實
    、證據及理由（如附件）。
二、駁回上訴之理由：
　㈠被告上訴意旨略以：被告業已於109年7月8日與被害人陳和順
    、車主許蘭達成和解，並填補其損害，請求從輕量刑，給予
    被告改過自新之機會云云。
　㈡按量刑輕重，屬法院得依職權自由裁量之事項，苟其量刑已
    以行為人之責任為基礎，並斟酌刑法第57條各款所列情狀，
    在法定刑度內，酌量科刑，無偏執一端，致明顯失出失入情
    形，自不得指為不當或違法（最高法院103年度台上字第291
    號、第331號判決意旨參照）；且在同一犯罪事實與情節，
    如別無其他加重或減輕之原因，下級審量定之刑，亦無過重
    或失輕之不當情形，則上級審法院對下級審法院之職權行使
    ，原則上應予尊重（最高法院85年度台上字第2446號判決意
    旨參照）。經查原審審酌被告坦承犯行，犯後態度尚稱良好
    ，且表達和解意願，雖尚未成立調解等情，兼衡告訴人傷勢
    狀況、被告過失程度、職業鐵工、國中肄業之教育程度、家
    境勉持之生活狀況等刑法第57條各款所列情狀為被告量刑之
    基礎量刑，並無濫用量刑權限，亦無判決理由不備，或其他
    輕重相差懸殊等量刑有所失出或失入之違法或失當之處。況
    被告雖與陳和順、車主另達成和解，然如上所述，原審顯已
    斟酌刑法第57條各款事由，並基於刑罰目的性之考量、刑事
    政策之取向以及行為人刑罰感應力之衡量等因素而為刑之量
    定，並以行為人責任為基礎，未逾越法定刑度，亦無違背公
    平正義之精神，客觀上不生量刑畸重畸輕之裁量權之濫用，
    核屬法院量刑職權之適法行使，難認有何不當。從而，被告
    提起上訴，仍執前開情詞為爭執，並對於原審量刑之自由裁
    量權限之適法行使，持己見為不同之評價，而指摘原判決不
    當，自難認有理由，應予以駁回。
三、緩刑之宣告：被告前於94、95年間，因⑴詐欺案件，經臺灣
    基隆地方法院以94年度基簡字第474號判決處有期徒刑6月（
    減為3月）確定，⑵因施用第一級、第二級毒品案件，經臺灣
    基隆地方法院以94年度訴字第570號判決處有期徒刑10月（
    減為5月）、7月（減為3月又15日），再經本院以94年度上
    訴字第3208號判決駁回上訴確定，⑶因販賣第一級毒品案件
    ，經臺灣基隆地方法院以94年度訴字第806號判決處有期徒
    刑9年，再經本院以95年度上訴字第611號、最高法院以95年
    度台上字第4102號判決駁回上訴確定，前開⑴、⑵、⑶案件經
    合併定應執行有期徒刑9年6月，於102年5月8日縮短刑期假
    釋出監、付保護管束，至105年5月11日假釋期滿，而未經撤
    銷假釋，故所餘刑期以已執行論等情，有本院被告前案紀錄
    表附卷可憑，是被告至110年5月11日止，即屬5年以內未曾
    因故意犯罪受有期徒刑以上之宣告。審酌被告因一時失慮，
    致罹刑典，其於犯罪後於本院業已坦認犯行，且已與陳和順
    、車主許蘭成立調解，並已依約當庭給付新臺幣（下同）25
    萬元、事後匯款給付9萬元賠償等情，有臺灣基隆地方法院
    基隆簡易庭109年度基簡調字第181號、109年度司簡調字第8
    0號調解筆錄（見本院卷第23、25頁）、郵政跨行匯款申請
    書、本院公務電話紀錄（見本院卷第59、99頁）在卷可稽，
    足見被告顯有悔悟之意，經此刑之宣告後，應知所警惕而無
    再犯之虞，本院綜核各情，認上開有期徒刑之宣告，已足策
    其自新，所宣告之刑，以暫不執行為適當，爰依刑法第74條
    第1項第1款規定諭知緩刑2年。
據上論斷，應依刑事訴訟法第373條、第368條，判決如主文。
本案經檢察官唐道發提起公訴，檢察官柯怡如到庭執行職務。
中　　華　　民　　國　　110 　年　　5 　　月　　13　　日
　　　　　　　　　刑事第十二庭  審判長法　官  陳如玲
　　　　　　　　　　　　　　　　　　  法　官  蔡如惠
　　　　　　　　　　　　　　　　　　  法  官　郭惠玲
以上正本證明與原本無異。
不得上訴。
                                      書記官  賴尚君
中　　華　　民　　國　　110 　年　　5 　　月　　13　　日
附錄：本案論罪科刑法條全文
修正後中華民國刑法第284條
因過失傷害人者，處1年以下有期徒刑、拘役或10萬元以下罰金
；致重傷者，處3年以下有期徒刑、拘役或30萬元以下罰金。

108年5月31日修正施行前刑法第284條
因過失傷害人者，處六月以下有期徒刑、拘役或五百元以下罰
金，致重傷者，處一年以下有期徒刑、拘役或五百元以下罰金。
從事業務之人，因業務上之過失傷害人者，處一年以下有期徒
刑、拘役或一千元以下罰金，致重傷者，處三年以下有期徒刑、
拘役或二千元以下罰金。


附件：
臺灣基隆地方法院刑事判決　　　　　　 108年度交易字第56號
公　訴　人　臺灣基隆地方檢察署檢察官
被　　　告　余明達
上列被告因過失傷害案件，經檢察官提起公訴（108年度偵字第2
61號），本院判決如下：
    主  文
余明達因過失傷害人，處有期徒刑貳月，如易科罰金，以新台幣
壹仟元折算壹日。
    事  實
一、余明達從事雜工工作，於民國107年6月26日受鼎赫金屬工程
    有限公司（下稱鼎赫公司）僱傭，至其位於基隆巿七堵區大
    同街1-2號工廠工作，鼎赫公司該日欲將工廠內之13公尺長
    鋼樑1批吊放至工廠對面空地，再由貨車載運至他處，遂由
    吊車司機在工廠內操作吊臂，將鋼樑吊起移動至工廠外，放
    置在余明達操作之堆高機鋼牙上，余明達再移動堆高機橫越
    大同街，將鋼樑放置在工廠對面之空地。鼎赫公司現場負責
    人明知佔用道路搬運長達13公尺之鋼樑，可能造成來往車輛
    、人員發生危險，然並未設置警示標誌或指派人員在道路兩
    側指揮（鼎赫公司過失傷害部分未據告訴），余明達則明知
    堆高機不宜行駛在道路上，且在劃有分向限制線之路段，不
    得駛入來車之車道內，而依當時情形，又無不能注意之情事
    ，竟均疏未注意，同日11時15分許，余明達駕駛堆高機停在
    大同街1-2號往大武崙方向之車道上，工廠吊車正吊掛一根
    鋼樑放置在堆高機之鋼牙上，尚未放妥之際，適有陳和順駕
    駛車牌號碼000-0000號自小客車，沿大同街往大武崙方向行
    駛，欲通過鼎赫公司工廠前，余明達發覺陳和順自小客車駛
    來，即在堆高機駕駛座上揮手示警，陳和順見余明達駕駛之
    堆高機在前吊放鋼樑，因認堆高機旁仍有空間容讓自小客車
    通過，未注意余明達揮手示警，逕由堆高機旁駛過，未料其
    自小客車左側車身擦撞堆高機上之鋼樑末端，陳和順因而受
    有頭部外傷、頸部挫傷之傷害。嗣經警據報前往現場處理時
    ，余明達向到場處理之員警承認為肇事人而接受裁判。
二、案經陳和順訴由基隆巿警察局第三分局報告臺灣基隆地方檢
    察署檢察官偵查起訴。
    理  由
一、按被告以外之人於審判外之言詞或書面陳述，除法律有規定
    者外，不得作為證據；又被告以外之人於審判外之陳述，雖
    不符刑事訴訟法第159條之1至第159條之4之規定，而經當事
    人於審判程序同意作為證據，法院審酌該言詞陳述或書面陳
    述作成時之情況，認為適當者，亦得為證據；另當事人、代
    理人或辯護人於法院調查證據時，知有第159條第1項不得為
    證據之情形，而未於言詞辯論終結前聲明異議者，視為有前
    項之同意，刑事訴訟法第159條第1項、第159條之5分別定有
    明文。本案下列所引用之供述及非供述證據，經本院依法踐
    行調查證據程序，檢察官、被告均不爭執各該證據之證據能
    力，且亦查無依法應排除其證據能力之情形，本院審酌上開
    證據資料製作時之情況，尚無違法不當及證明力明顯過低之
    瑕疵，亦認為以之作為證據應屬適當，是依刑事訴訟法第15
    9條之4、第159條之5規定意旨，後述所引用證據之證據能力
    均無疑義。
二、訊據被告余明達坦認有上開過失傷害犯行，核與告訴人陳和
    順於警偵訊之指訴大致相符，且有道路交通事故現場圖、道
    路交通事故調查報告表㈠㈡、基隆巿警察局道路交通事故談話
    紀錄表、現場暨車損照片及告訴人之基隆長庚醫院診斷證明
    書（偵卷第27-79、17頁）、107年6月26日-28日急診及住院
    病歷紀錄（本院卷二第95-158頁）各1份附卷足稽。按道路
    交通安全規則第97條第1項第1、2款規定：「汽車在未劃設
    慢車道之雙向二車道行駛時，均應在遵行車道內行駛，在劃
    有分向限制線之路段，不得駛入來車之車道內」，被告駕駛
    堆高機在道路上，自應注意依上述道路交通安全規則。而查
    ，本件車禍發生當時為晴天，日間自然光線，且路面無缺陷
    亦無障礙物，視距良好，客觀上並無使被告不能注意之情形
    ，被告仍駕駛堆高機載運鋼樑穿越分向限制線橫越道路，致
    告訴人避閃不及撞擊鋼樑，為肇事因素，有交通部公路總局
    臺北區監理所基宜區車輛行車事故鑑定會第0000000號鑑定
    意見書附卷可參（偵卷第119-121頁）。又被告並非無故自
    行操作堆高機行駛於道路，而係受僱於鼎赫公司，為其駕駛
    堆高機進行鋼樑吊掛移動作業，公訴意旨未提及上開被告受
    僱之事實，本院乃於本案事實欄中併予說明。又告訴人因本
    件車禍受有如事實欄所示之傷害，已如前述，則被告之駕駛
    過失行為與告訴人所受傷害間，顯有相當因果關係。綜上，
    本案事證明確，被告犯行洵堪認定，應依法論科。
二、論罪科刑：
  ㈠按行為後法律有變更者，適用行為時之法律。但行為後之法
    律有利於行為人者，適用最有利於行為人之法律，刑法第2
    條第1項定有明文。被告行為後，刑法第284條之規定業經修
    正，並經總統於108年5月29日公布，於同年月31日施行，修
    正前刑法第284條規定「（第1項）因過失傷害人者，處6月
    以下有期徒刑、拘役或5百元以下罰金，致重傷者，處1年以
    下有期徒刑、拘役或5百元以下罰金。（第2項）從事業務之
    人，因業務上之過失傷害人者，處1年以下有期徒刑、拘役
    或1千元以下罰金，致重傷者，處3年以下有期徒刑、拘役或
    2千元以下罰金」，修正後刑法第284條則規定「因過失傷害
    人者，處1年以下有期徒刑、拘役或10萬元以下罰金，致重
    傷者，處3年以下有期徒刑、拘役或30萬元以下罰金」，經
    比較新舊法結果，修正後刑法第284條規定雖未更動過失傷
    害罪之構成要件及得科處之法定刑種，然已將有期徒刑及之
    罰金刑上限提高，並刪除業務過失傷害罪之處罰，自以修正
    前刑法第284條第1項之規定對被告較為有利，依刑法第2條
    第1項前段規定，本件自應適用被告行為時即修正前刑法第2
    84條第1項規定處罰。
  ㈡核被告所為，係犯修正前刑法第284條第1項前段之過失傷害
    罪。
  ㈢告訴人因本案車禍受傷情況，公訴意旨指告訴人另受有頸椎
    三四節及頸椎四五節頸椎滑脫、頸椎四五節及頸椎五六節椎
    間盤突出壓迫神經之傷害一節，惟查107年6月26日告訴人因
    本案車禍經消防機關到場救護時主述為脖子、胸口疼痛，至
    基隆長庚醫院急診救治時，醫師診斷為頭部外傷、頸部挫傷
    之傷害，雖亦提及告訴人有第三四節、第四五節、第五六節
    、第六七節脊椎病變之情況（本院卷二第127頁），惟本院
    調取告訴人在基隆長庚醫院及汐止國泰醫院歷年病歷之結果
    ，告訴人於本件車禍之前，於102年6月24日因神經壓迫在基
    隆長庚醫院有實施左側第五腰椎至第一薦椎微創減壓手術（
    本院卷二第5-72頁）；107年6月7日、6月14日、6月19日有
    因頸椎間盤突出、腰椎第四五節滑脫等疾病至汐止國泰醫院
    就醫紀錄（本院卷第169-179頁），是告訴人頸椎滑脫、頸
    椎椎間盤突出壓迫神經等病狀，顯係告訴人舊有之傷病。告
    訴人雖指因本案車禍導致病狀疼痛加劇需手術治療等語，然
    上開傷病狀既非本案車禍造成，即不具有因果關係，本院難
    認為被告本次過失行為所致，應予敘明。
  ㈣被告於肇事後停留在車禍現場，且於有偵查權限之機關或公
    務員知悉其犯行前，在員警據報前往現場處理時，當場承認
    為肇事人，並接受裁判，有基隆市警察局道路交通事故肇事
    人自首情形紀錄表1份存卷可查，合於自首之要件，爰依刑
    法第62條前段減輕其刑。
  ㈤審酌被告坦承犯行，犯後態度尚稱良好，且表達和解意願，
    經調解後因雙方就賠償金額無法達成一致而未能成立調解等
    情，兼衡告訴人傷勢狀況、被告過失程度、職業鐵工、國中
    肄業之教育程度、家境勉持之生活狀況等一切情狀，量處如
    主文所示之刑，併諭知易科罰金折算標準。
據上論斷，應依刑事訴訟法第299 條第1 項前段、第284 條之1
，修正前刑法第284條第1項，刑法第2條第1項前段、第41條第1
項前段，刑法施行法第1條之1第1項、第2項前段，判決如主文。
本案經檢察官唐道發提起公訴，檢察官周啟勇到庭執行職務。
中    華    民    國   109    年    6     月    11    日
                  刑事第六庭法  官  吳佳齡